臺灣高等法院刑事判決　　　　　　　　　　　　　九十三年度上訴字第一一一三號
　　上　訴　人
　　即　被　告　甲○○
右上訴人因毒品危害防制條例案件，不服臺灣新竹地方法院九十二年度訴字第六二六
號，中華民國九十三年三月十一日第一審判決（起訴案號：臺灣新竹地方法院檢察署
九十二年度毒偵字第一０七一號），提起上訴，本院判決如左：
    主  文
上訴駁回。
    事  實
一、甲○○曾有違反麻醉藥品管理條例、賭博等之犯罪紀錄，又前因施用毒品案件，
    經臺灣新竹地方法院以八十七年度毒聲字第六一六號裁定送觀察、勒戒後，認無
    繼續施用毒品之傾向，經臺灣新竹地方法院檢察署檢察官於民國（下同）八十七
    年十二月十四日以八十七年度偵緝字第二七一號為不起訴處分確定，又因施用毒
    品，經前開法院以八十八年度毒聲字第一０二０號裁定送觀察、勒戒後，仍認無
    繼續施用毒品之傾向，經臺灣新竹地方法院檢察署檢察官於八十八年八月二十五
    日以八十八年度偵緝字第三二九號為不起訴處分確定後，再次施用毒品，除經前
    開法院以八十八年度毒聲字第二七五五號裁定令入戒治處所施以強制戒治一年之
    外，該次施用毒品犯行並經前開法院以八十九年度易字第一四九號刑事判決判處
    有期徒刑十月確定，嗣甲○○於戒治期間經評定合格，認無繼續戒治之必要，由
    上開法院以八十九年度毒聲字第一六九二號裁定停止戒治，所餘戒治期間付保護
    管束，惟甲○○於保護管束期間又施用毒品，再經上開法院以八十九年度毒聲字
    第二六七四號裁定撤銷停止戒治，其於保護管束期間施用毒品犯行則經該院以八
    十九年度易字第一三九四號刑事判決判處有期徒刑八月確定，前述宣告之有期徒
    刑十月與此部份判處之有期徒刑八月接續執行後，已於九十二年一月五日縮刑期
    滿執行完畢。
二、詎甲○○仍不知悔悟，竟於九十二年九月三十日晚上八、九時許，在其位於新竹
    縣竹東鎮○○里○○路○段一一三巷二０號四樓租屋處，以將第一級毒品海洛因
    置於香煙中再燃燒吸食之方式，施用第一級毒品海洛因一次，並以將第二級毒品
    甲基安非他命放在吸食器內點火使其產生煙霧再以口鼻吸入之方式，施用第二級
    毒品甲基安非他命一次。嗣於九十二年十月一日下午三時三十分許，在上址租屋
    處與其配偶彭周麗孟一同為警查獲（彭周麗孟施用毒品部分，另經臺灣新竹地方
    法院以九十二年度訴字第五四一號刑事判決判處應執行有期徒刑一年二月確定，
    現於桃園女子監獄執行中），並扣得置於彭周麗孟所持有小皮包一只內之第一級
    毒品海洛因四小包（共淨重０．五九公克，共毛重一．三二公克）、第二級毒品
    甲基安非他命六小包（共淨重一．七五公克，共毛重二．三六公克）及彭周麗孟
    所有女用皮包一只內之第一級毒品海洛因（共淨重０‧四四公克，包裝重０‧三
    九公克）、滲有第一級毒品海洛因之香菸一支、殘餘第一級毒品海洛因之塑膠袋
    一只、殘餘第一級毒品海洛因之吸管一支。
三、案經桃園縣警察局中壢分局報請臺灣新竹地方法院檢察署檢察官偵查起訴。
    理  由
一、訊據被告甲○○對於前揭時地施用第一級毒品海洛因及施用第二級毒品甲基安非
    他命之犯行，業於原審審理時坦承不諱，且被告查獲後於九十二年十月一日下午
    四時許所採之尿液（檢體編號：Ｅ─五四四號），經送檢驗結果確呈嗎啡（即海
    洛因之人體代謝物）及甲基安非他命陽性反應等情，亦有列管毒品人口尿液檢體
    採集送驗紀錄表、昭信科技顧問股份有限公司九十二年十月二十一日出具之濫用
    藥物陽性檢體檢驗報告各一份附卷足稽，足認被告前開自白與事實相符，洵屬可
    採。
二、再被告前因施用毒品案件，依臺灣新竹地方法院以八十七年度毒聲字第六一六號
    裁定送觀察、勒戒後，認無繼續施用毒品之傾向，經臺灣新竹地方法院檢察署檢
    察官於八十七年十二月十四日以八十七年度偵緝字第二七一號為不起訴處分確定
    ，然又因施用毒品，經前開法院以八十八年度毒聲字第一０二０號裁定送觀察、
    勒戒後，仍認無繼續施用毒品之傾向，經臺灣新竹地方法院檢察署檢察官於八十
    八年八月二十五日以八十八年度偵緝字第三二九號為不起訴處分確定後，再次施
    用毒品，除依上開法院以八十八年度毒聲字第二七五五號裁定令入戒治處所施以
    強制戒治一年之外，該次施用毒品犯行並經該院以八十九年度易字第一四九號刑
    事判決判處有期徒刑十月確定，嗣被告於戒治期間經評定合格，認無繼續戒治之
    必要，而依上開法院八十九年度毒聲字第一六九二號裁定停止戒治，所餘戒治期
    間付保護管束，但被告於保護管束期間又施用毒品，再經前開法院以八十九年度
    毒聲字第二六七四號裁定撤銷停止戒治，其於保護管束期間施用毒品犯行則經該
    院以八十九年度易字第一三九四號刑事判決判處有期徒刑八月確定等情，亦有前
    開案件不起訴處分書、刑事判決各二件、本院被告全國前案紀錄表一紙在卷可考
    。本件事證已臻明確，被告犯行洵堪認定，應予依法論科。
三、按毒品危害防制條例業於九十二年六月六日修正，並於同年七月九日公布，依修
    正公布後同條例第二十六條規定，應自九十三年一月九日起開始施行，依修正後
    毒品危害防制條例第三十五條第一項第三款規定：「於中華民國九十二年六月六
    日本條例修正施行前繫屬之施用毒品案件，於修正施行後，適用修正後之規定，
    並依下列方式處理：：：三審判中之案件，由法院依修正後規定處理之」，同條
    第二項復規定：「前項情形，依修正前之規定有利於行為人者，適用最有利於行
    為人之法律」。查修正前毒品危害防制條例及修正後毒品危害防制條例，就被告
    經二次觀察、勒戒執行完畢而由檢察官為不起訴處分以後，五年以內三犯施用毒
    品之罪名者，均規定須由檢察官向法院提起公訴，故於此情形無論係依修正前或
    修正後毒品危害防制條例之規定，其訴追處罰之條件並無不同。茲本案既係繫屬
    於舊法時代，裁判於新法時代，且適用修正後毒品危害防制條例之結果，其訴追
    處罰條件對本案被告而言，並無較適用修正前毒品危害防制條例更為不利之情形
    。從而，被告經二次觀察、勒戒執行完畢後三犯施用毒品之犯行，自應依修正後
    毒品危害防制條例第三十五條第一項第三款、第二十三條第二項之規定，加以起
    訴判刑；又修正後毒品危害防制條例第十條第一項及第二項之規定，較之修正前
    毒品危害防制條例第十條第一項、第二項之規定而言，其構成要件及刑度均未發
    生變動，從而，本案適用修正後毒品危害防制條例第十條第一項及第二項規定之
    結果，對被告並無更為不利之情形，是本案被告施用毒品之犯行，自應適用修正
    後毒品危害防制條例第十條第一項及第二項之規定為論罪科刑之依據，合先敘明
    。
四、查海洛因及甲基安非他命分別係修正後毒品危害防制條例第二條第二項第一款、
    第二款所定之第一級毒品、第二級毒品。核被告所為，分別係違反修正後毒品危
    害防制條例第十條第一項、同條例第十條第二項之罪。其持有第一級毒品、第二
    級毒品之低度行為，應分別為施用第一級毒品、第二級毒品之高度行為所吸收，
    均不另論罪。又被告非法施用第一級毒品與第二級毒品二罪間，犯意各別，行為
    互殊，應予分論併罰。又被告有事實欄所載犯罪科刑執行情形，有本院被告全國
    前案紀錄表各一份存卷可按，其於有期徒刑執行完畢後五年以內再犯上開有期徒
    刑以上之本罪，為累犯，應依刑法第四十七條加重其刑。原審認被告事證明確，
    因而依（修正後）毒品危害防制條例第十條第一項、第二項、第三十五條第一項
    第三款，刑法第十一條前段、第四十七條、第五十一條第五款之規定，並審酌海
    洛因、甲基安非他命均屬毒品，皆危害施用者之神經中樞，使施用者產生幻聽及
    幻想之症狀，對施用者之健康產生不良之影響，同時因幻聽及幻想結果亦可能使
    施用者對周遭之人施暴，對公共秩序產生危害，且被告前即因施用毒品案件送觀
    察勒戒與強制戒治，猶不自制，再度施用毒品，難認已有悔意等一切情狀，分別
    量處被告施用第一級毒品有期徒刑一年二月，施用第二級毒品有期徒刑十一月，
    並定應執行刑有期徒刑一年十月，並以本件扣案之第一級毒品海洛因四小包（共
    淨重０．五九公克，共毛重一．三二公克）、第二級毒品安非他命六小包（共淨
    重一．七五公克，共毛重二．三六公克）及案外人彭周麗孟所有女用皮包一只內
    之第一級毒品海洛因（共淨重０‧四四公克，包裝重０‧三九公克）、滲有第一
    級毒品海洛因之香菸一支、殘餘第一級毒品海洛因之塑膠袋一只、殘餘第一級毒
    品海洛因之吸管一支，均於案外人彭周麗孟所涉之施用毒品案件，即臺灣新竹地
    方法院九十二年度訴字第五四一號刑事判決沒收銷燬確定在案（該判決將案外人
    彭周麗孟所有女用皮包一只內之第一級毒品海洛因記載為一小包、毛重０‧八公
    克），且已發交臺灣新竹地方法院檢察署執行（此有判決書、案外人彭周麗孟之
    本院被告全國前案紀錄表附卷可稽，且經原審調閱右開卷宗查核無訛），是上開
    扣案物足認已不復存在，自無從再為沒收或沒收銷燬之諭知。其認事用法，均無
    違誤，量刑亦甚妥適，被告未附任何理由提起本件上訴，指摘原判決不當，為無
    理由，應駁回之。
五、被告經合法通知，無正當理由不到庭，爰不待其陳述，逕行判決。
據上論斷，應依刑事訴訟法第三百六十八條、第三百七十一條，判決如主文。
本案經檢察官曾忠己到庭執行職務。
中　　　華　　　民　　　國　　九十三　　年　　　六　　　月　　 十六 　　日
                              臺灣高等法院刑事第十六庭
                                  審判長法  官  許  增  男
                                        法  官  黃  鴻  昌
                                        法  官  謝  靜  恒
右正本證明與原本無異。
施用第一級毒品部分如不服本判決，應於收受送達後十日內向本院提出上訴書狀，其
未敘述上訴之理由者並得於提起上訴後十日內向本院補提理由書（均須按他造當事人
之人數附繕本）。
其餘部分不得上訴。
                                        書記官  魏  淑  娟
中　　　華　　　民　　　國　　九十三　　年　　　六　　　月　　 十六 　　日
附錄：本案論罪科刑法條全文
毒品危害防制條例第十條：
施用第一級毒品者，處六月以上五年以下有期徒刑。
施用第二級毒品者，處三年以下有期徒刑。
